臺灣高等法院刑事判決
110年度上易字第6號
上  訴  人  
即  被  告  王振宇


選任辯護人  林如君律師（法扶律師）        
上列上訴人即被告妨害名譽案件，不服臺灣士林地方法院109年
度易字第266號，中華民國109年11月30日第一審判決（起訴案號
：臺灣士林地方檢察署109年度偵字第3954號），提起上訴，本
院判決如下：
    主  文
原判決撤銷。
甲○○無罪。
    理  由
一、公訴意旨略以：上訴人即被告（下稱「被告」）甲○○於民國
    107年12月間，在不詳地點，連線上網際網路並登入臉書帳
    號、暱稱「Ke Hia Lee」，因見他人所張貼在臉書社團內之
    影片，認影片中乙○○駕駛之自用小客車有逼車之行為，竟基
    於公然侮辱之犯意，在該影片下方公開留言「是喔林北現在
    送他一句幹你娘死破麻要告快點來告」、「死破麻嘎林北下
    來有種逼我車還跟我三炮兩炮林北一定把你拖下車打到你毀
    容」，均足以貶損乙○○之名譽。因認被告涉犯刑法第309條
    第1項之公然侮辱罪。
二、按犯罪事實應依證據認定之，無證據不得認定犯罪事實；不
    能證明被告犯罪者，應諭知無罪之判決，刑事訴訟法第154
    條第2項、第301條第1項分別定有明文。又認定犯罪事實所
    憑之證據，雖不以直接證據為限，間接證據亦包括在內，然
    無論直接證據或間接證據，其為訴訟上之證明，均須於通常
    一般人均不致有所懷疑，而得確信其為真實之程度者，始得
    據為有罪之認定，倘其證明尚未達到此一程度，而有合理之
    懷疑存在時，即難遽採為不利被告之認定。依刑事訴訟法第
    161條第1項規定「檢察官就被告犯罪事實，應負舉證責任，
    並指出證明之方法」，因此，檢察官對於起訴之犯罪事實，
    應負提出證據及說服之實質舉證責任。倘其所提出之證據，
    不足為被告有罪之積極證明，或其指出證明之方法，無從說
    服法院以形成被告有罪之心證，基於無罪推定之原則，自應
    為被告無罪判決之諭知。次按告訴人之告訴，係以使被告受
    刑事訴追為目的，難免故予誇大，是其指訴是否與事實相符
    ，仍應調查其他證據以資審認。現行刑事訴訟法並無禁止被
    害人於公訴程序為證人之規定，自應認被害人在公訴程序中
    具有證人適格即證人能力，然被害人與一般證人不同，其與
    被告處於絕對相反之立場，其陳述之目的，在使被告受刑事
    訴追處罰，內容未必完全真實，證明力自較一般證人之陳述
    薄弱。故被害人縱立於證人地位而為指證及陳述，且其指證
    、陳述無瑕疵可指，仍不得作為有罪判決之唯一依據，應調
    查其他證據以察其是否與事實相符，亦即仍須有補強證據以
    擔保其指證、陳述之真實性，始得採為斷罪之依據。
三、公訴意旨認被告涉犯公然侮辱罪嫌，無非係以被告甲○○之供
    述、告訴人乙○○之指述、告訴人提供之被告臉書留言頁面截
    圖及臉書暱稱「Ke Hia Lee」臉書頁面截圖、臺灣士林地方
    檢察署（下稱士林地檢署）108年度偵緝字第153號不起訴處
    分書、士林地檢署108年度偵字第17912號卷影本、被告於士
    林地檢署108年度偵字第17912號案件中109年2月25日庭後補
    陳手機臉書登入頁面翻拍照片等為其主要論據。訊據被告堅
    詞否認上開犯行，辯稱：這個帳號不是我的，帳號已經被停
    權，好幾年時間。辯護人亦為被告辯護稱：被告久未使用臉
    書帳號，暱稱「Ke Hia Lee」臉書帳號並非被告在使用，被
    告因照片遭人盜用一直深受其害等語。經查：
  ㈠告訴人於警詢時固指稱：臉書帳號暱稱「Ke Hia Lee」之人
    ，在留言區中以上開言詞加以辱罵等情（見臺南市政府警察
    局刑事警察大隊刑案偵查卷宗（科偵字第1080447005號，下
    稱7005號卷）第120頁），並有卷附網頁列印資料足憑（見7
    005號卷第131頁上方）。然就上開帳號之使用者，經新北市
    政府警察局海山分局調查結果，該臉書帳號個人資料頁面並
    無登載任何資訊，檢視個人動態時報發文僅3則，均無人留
    言按讚，無法由臉書好友交集比對出真實身分，另檢視該帳
    號在抱怨公社內之留言內容，亦未能比對出真實身分等語，
    有原審依辯護人聲請函調之109年度上易字第2193號卷（下
    稱2193號卷）全卷卷附該局109年1月14日函文暨所附擷圖資
    料在卷可憑（見本院卷第92、112頁，偵字第17912號卷第65
    至74頁）。另就上開臉書帳號登入時之IP位置，前經原審詢
    問新北市政府警察局海山分局結果，亦稱依照內政部警政署
    刑事警察局與美商Facebook公司協調之資料調閱規定，協查
    案件包括殺人、擄人勒贖、毒品、詐欺、竊盜、妨害性自主
    、違反組織犯罪防制條例、強盜、搶奪、傷害等、槍砲等12
    類案件，妨害名譽非屬上開案件類型，無法向美商Facebook
    公司調取IP位置等情，亦有2193號卷全卷卷附訊問筆錄、公
    務電話查詢紀錄表、新北市政府警察局函文在卷足憑（見21
    93號卷第69、79至83頁）。是僅由上開網頁所示帳號資訊，
    實無法證明上開暱稱「Ke Hia Lee」之臉書帳號，即是由被
    告所使用。
　㈡再者，被告曾以登錄之電子郵件信箱登入臉書帳號，結果為
    「你的帳號已停用」，有2193號卷全卷卷附臉書帳號手機登
    入頁面擷圖附卷可憑（見偵字第17912號卷第87、89頁），
    且被告曾當庭操作登入上開臉書帳號，顯示結果仍為「你的
    帳號已停用」，亦有2193號卷全卷卷附準備程序筆錄、網頁
    列印資料及原審卷附網頁列印資料在卷可佐（見易字第255
    號卷第77、81頁，易字第266號卷第113頁）。且依2193號卷
    全卷卷附網路查詢「如何停用或永久刪除臉書帳號」之資料
    所載，停用帳號後，雖可經由系統自動重新啟用，或自行手
    動重新啟用帳號，然臉書帳號只要使用過一段時間，帳號內
    會有個人資料，無論是曾經發表的貼文、照片或影片，被其
    他人竊用時所造成的影響難以估計等語（見易字第255號卷
    第89、93頁），足見上開暱稱「Ke Hia Lee」之臉書帳號，
    在被告所登錄之電子郵件已遭停用之狀況下，帳號內之照片
    確有遭人盜用之可能。是被告及辯護人所辯臉書帳號已停用
    、該帳號之照片遭盜用之情，並非全然子虛。
　㈢雖上開暱稱「Ke Hia Lee」之臉書帳號曾在「輕檔車俱樂部
    」臉書社團中張貼被告之安全帽照片，並公開留言稱：「還
    是單身比較好  挖鼻孔  GJMS TCD2000前叉  FAR SA .SPOR
    T 浮動碟盤  BREMBO對四卡鉗  TRIONES 直通金屬油管  SH
    ARK FACT（留言誤為Y ）ORY 鍛造輪框  預計在上一個RCS 
    直推總磅  慢慢羨慕吧你」等語，有該張貼之安全帽照片、
    留言頁面翻拍照片足稽（見易字第266號卷第115、119頁）
    。然臉書社群軟體之使用者申辦帳號，是否欲以真實面貌、
    可資辨識其個人身分之方式經營，或在網路空間打造虛擬角
    色身分而與他人留言互動，本有多端，且盜用他人帳號內之
    照片，動機本非僅限於嫁禍於帳號之真實申登者，亦有僅是
    為隱匿自己真實身分而以虛擬角色示人者，而上開炫耀改車
    之貼文，亦有僅由網友之留言互動即可產生優越感，本非必
    須將帳號與個人真實身分結合始可得之，是無從僅以
　　上開暱稱「Ke Hia Lee」之臉書帳號曾張貼被告安全帽照片
    與改車之公開留言，即推論上開臉書帳號仍為被告所使用。
    至於臉書社群軟體之使用規則，雖允許不同帳號使用相同暱
    稱，然卷內並無證據顯示本案貼出上開辱罵文字之暱稱為「
    Ke Hia Lee」之臉書帳號，所登錄之電子郵件信箱究竟為何
    ，縱被告可能有其他電子郵件信箱可資申請相同暱稱之臉書
    帳號，亦不能排除被告以外之人亦有以其他電子郵件而使用
    相同暱稱之臉書帳號之可能性。
　㈣此外，暱稱為「Ke Hia Lee」之臉書帳號，亦曾在「靠北健
    身界」臉書社團張貼辱罵他人之文字，經臺灣士林地方檢察
    署檢察官認被告犯罪嫌疑不足，而以108年度偵緝字第153號
    為不起訴處分在案（見2193號卷全卷卷附偵字第17912號卷
    第49至50頁），本不足據為被告不利之認定。
　㈤綜上，本案依檢察官提出之證據，均不足以補強佐證告訴人
    指述之真實性，而使本院得被告犯公然侮辱罪之確信。此外
    ，復查無其他積極證據足認被告涉有公訴意旨所指犯行，即
    不能證明被告犯罪，自應為無罪判決，原審逕對被告論罪科
    刑，顯有未洽。被告據此提起上訴，為有理由，自應由本院
    撤銷原判決，改為被告無罪之諭知。
據上論斷，應依刑事訴訟法第369條第1項前段、第364條、第301
條第1項前段，判決如主文。
本案經檢察官張嘉婷提起公訴，經檢察官楊四猛到庭執行職務。
中　　華　　民　　國　　110 　年　　5 　　月　　27　　日
　　　　　　      刑事第七庭  審判長法　官  孫惠琳
　　　　　　　　　　　　　　　　　  法　官  王惟琪
　　　　　　　　　　　　　　　　　  法　官  連雅婷
以上正本證明與原本無異。
不得上訴。
                                    書記官  潘文賢
中　　華　　民　　國　　110 　年　　5 　　月　　27　　日